臺灣高等法院刑事判決
109年度上訴字第3838號
上  訴  人  
即  被  告  侯宜良



選任辯護人  吳讚鵬律師
上列上訴人即被告因違反槍砲彈藥刀械管制條例案件，不服臺灣
士林地方法院109年度審訴字第330號，中華民國109年7月15日第
一審判決（起訴案號：臺灣士林地方檢察署108年度偵字第14736
號），提起上訴，本院判決如下：
    主  文
上訴駁回。
    事  實
一、侯宜良明知未經主管機關許可，不得持有或寄藏制式手槍，
    竟基於寄藏制式手槍之犯意，於某不詳時間，自真實姓名年
    籍之成年人處，取得奧地利GLOCK廠19型之制式手槍1支（槍
    枝管制編號：0000000000號，含彈匣1個）後，藏放在其臺
    北市○○區○○路000巷00號2樓住處。嗣於同年10月2 日13時10
    分許，經警持搜索票前往上址執行搜索而為警查獲扣案，因
    而查悉上情。　　
二、案經新北市政府警察局蘆洲分局報告報告臺灣士林地方檢察
    署檢察官偵查起訴。
　　理  由
壹、證據能力：
　　按被告之自白，非出於強暴、脅迫、利誘、詐欺、疲勞訊問
    、違法羈押或其他不正之方法，且與事實相符者，得為證據
    ，刑事訴訟法第156條第1項定有明文。又按被告以外之人於
    審判外之言詞或書面陳述，除法律有規定者外，不得作為證
    據，刑事訴訟法第159條第1項固定有明文。惟被告以外之人
    於審判外之陳述，雖不符同法第159條之1至第159條之4之規
    定，而經當事人於審判程序同意作為證據，法院審酌該言詞
    陳述或書面陳述作成時之情況，認為適當者，亦得為證據，
    同法第159條之5第1項亦有明文規定。查本判決所引用被告
    以外之人之供述證據，業經檢察官、被告及辯護人於本院準
    備程序中表示均同意有證據能力（本院卷第51至53頁），且
    無證據證明係公務員違背法定程序所取得，亦無顯不可信之
    情況，並經本院於審理期日為合法調查，自均得作為本判決
    之證據。至本判決以下引用之其他非供述證據，並無證據證
    明係公務員違背法定程序所取得，亦無顯有不可信之情況，
    並經本院於審理期日為合法調查，自均得作為本判決之證據
    。
貳、認定犯罪事實所憑之證據及理由：
一、訊據被告固不否認曾由他人交付而保管扣案制式手槍並藏放
    在伊住處之情，然矢口否認具寄藏制式手槍之犯意，辯稱：
    伊收受時認為僅是道具槍，不知制式手槍云云。然查，被告
    於原審就上開寄藏制式手槍犯行已坦承不諱（原審卷第36、
    64頁），並有臺灣士林地方法院搜索票、新北市政府警察局
    蘆洲分局搜索扣押筆錄、扣押物品目錄表、新北市政府警察
    局槍枝初步檢視報告表、槍枝照片等件在卷可稽（偵字第14
    736號卷第61至66、83至88、99至100頁）。又扣案之手槍1
    枝（槍枝管制編號：0000000000號）經內政部警政署刑事警
    察局鑑定結果，認係口徑9x19mm制式手槍，為奧地利GLOCK
    廠19型，槍號為AGX786，槍管內具6條右旋來復線，擊發功
    能正常，可供擊發同口徑制式子彈使用，認具殺傷力等情，
    亦有該局108年10月31日刑鑑字第1080099749號鑑定書在卷
    可憑（偵字第14736號卷第201至204頁），足認被告上開自
    白與事實相符，堪予採憑。
二、雖被告於本院辯稱：本案所寄藏之槍枝是友人曾煥棨的舅舅
    黃旻集所交付，他稱是道具槍，伊不知是制式手槍云云，然
    查：
　㈠被告就扣案制式手槍之取得經過，先於108年10月2日警詢時
    供稱：該槍枝是一個朋友「舅舅」放在伊這邊，是透過曾煥
    棨認識他的，沒有他的聯絡方式，僅能透過曾煥棨聯絡他，
    108年8月間，伊與曾煥棨一起到苗栗後龍鄉「舅舅」的住處
    ，「舅舅」就將該槍交給伊保管，曾煥棨不知情等語（偵字
    第14736號卷第27至28頁），不僅未提及該「舅舅」即是曾
    煥棨的舅舅，且稱曾煥棨不知被告收受槍枝之事。嗣於108
    年10月3日偵訊時改稱：是朋友曾煥棨的舅舅寄放在伊這邊
    ，當時伊與曾煥棨到苗栗找他舅舅，他舅舅是在房間將槍交
    予伊，對伊說這是道具槍，伊在回臺北的路上，有跟曾煥棨
    說他舅舅放槍在伊那邊等語（偵字第14736號卷第182頁），
    與其上開於警詢時所述，已有出入；於原審則供稱：扣案手
    槍是綽號「舅舅」的成年男子所寄放，該男子住在彰化等語
    （原審卷第66頁），亦與前述住在苗栗之說法不同，可見被
    告所辯扣案槍枝來自黃旻集之說法，難遽信為真。
　㈡且證人曾煥棨於108年11月29日警詢時陳稱：伊是到108年10
    月3日被告交保後，與被告一同到萬華吃宵夜時，才知悉被
    告本案之槍枝來源是其舅舅黃旻集，黃旻集交付槍枝當時，
    伊不在場，被告曾於108年8月間一起到苗栗找伊舅舅，在回
    臺北的路上向伊表示，黃旻集有放1把道具槍在他那邊，伊
    沒有看過那把道具槍等語（偵字第14736號卷第252至253頁
    ）；於本院審理時則證稱：108年8月間某日，由吳柏廷開車
    ，伊與被告一同坐在後座，伊就問被告「剛才舅舅找你做什
    麼」，被告說舅舅有1把道具槍寄放在他那邊，要等有到臺
    北時再向他拿，被告並沒有將該道具槍拿出來，當天在伊舅
    舅住處時，舅舅有叫被告進去房間，伊沒有聽到他們說話內
    容，被告從房間離開時，手上沒有拿東西；被告是到交保出
    來才說被警察查獲的是槍，伊聽被告說舅舅所交付的是道具
    槍，但沒有親眼看到等語（本院卷第127至128、135、137頁
    ）。由證人曾煥棨所述，固證實被告曾單獨進入伊舅舅黃旻
    集之房間，然無法進一步證明黃旻集斯時有交付槍枝予被告
    保管，亦未見過被告自稱黃旻集交付之道具槍，可見被告所
    寄藏之系爭制式手槍，是否來自黃旻集，乃屬有疑；況依證
    人曾煥棨所證，伊當時在黃旻集住處客廳，被告自房間出來
    時，伊並未發現被告手上有東西，在車上是伊主動問被告黃
    旻集拿什麼東西等節，更與被告於本院審理時供稱，伊自黃
    旻集處拿到扣案槍枝後，是揹在身上，該槍枝是放在1個約
    腰包大小的手提袋內，在回程的車上是我主動跟曾煥棨說黃
    旻集交付道具槍云云（本院卷第139頁），互不相符，顯見
    被告於本院所辯，並非可信。是自無從僅憑被告空言辯稱扣
    案槍枝是黃旻集交付、經黃旻集告知是道具槍云云，即為被
    告有利之認定。
　㈢況扣案槍枝之槍身緊密，刻有可據以向原廠溯源之槍枝編號
    、廠牌、製造地等字樣，此有槍枝照片在卷足憑（偵字第14
    736號卷第202頁），與一般換裝、車通土造槍管之改造槍枝
    ，構造與外觀上均有差異，被告經不詳之人交付扣案手槍時
    ，客觀上並無不能辨識該槍枝為制式手槍之狀況，被告辯稱
    不知扣案槍枝是制式手槍云云，並非可採。至辯護人以另案
    臺灣嘉義地方法院108年度訴字第23號判決書之理由，主張
    改造手槍之外觀可能仿造得與制式手槍一模一樣云云，然該
    判決引用之鑑定意見，尚提及：玩具廠的槍材質是合金，金
    屬硬度沒有像制式手槍那麼好，重量也會不一樣等語（本院
    卷第71頁），加以本案扣案之制式手槍與該案扣案手槍不同
    ，該判決之事實認定，亦無從拘束本院之判斷。辯護人無非
    僅執另案片段，逕據為被告有利之主張，自不足採。
　㈣至被告聲請傳喚黃旻集之妻趙美秀，欲證明扣案制式手槍是
    黃旻集所交付部分，然被告於本院審理時已供承，當時僅伊
    進入黃旻集房間，趙美秀與曾煥棨都在客廳等語（本院卷第
    138頁），已可見證人趙美秀並未在場見聞被告所稱黃旻集
    交付槍枝之過程；況證人曾煥棨證稱，趙美秀曾在黃旻集的
    靈堂前對伊說，黃旻集生前在醫院時說過有「東西」放在猴
    子（按指被告）那邊，伊就告訴趙美秀，猴子那個東西已經
    被查扣了，就不要再提，趙美秀僅稱「知道了」等語（本院
    卷第131至132頁），則證人趙美秀至多僅能證明與曾煥棨間
    曾有上開對話，及黃旻集生前所告知之事項，至於黃旻集所
    交付被告之物是否即是扣案之制式手槍、黃旻集與被告間之
    具體對話內容，趙美秀並未在場見聞，足認趙美秀並無具備
    親自見聞事實之證人資格，自無予以傳喚調查之必要。
三、另被告於本院又辯稱，其在原審認罪，是因辯護人稱鑑定結
    果已確認是真槍，要伊什麼都認罪云云。然審判長進一步詢
    問是否接受辯護人的辯護方式，被告即明確答稱「是，但原
    審判下來，伊認為量刑過重」、「鑑定發現是真槍，我也只
    能認了」等語（本院卷第120至121頁），可見被告於原審所
    為認罪自白，係經辯護人告知分析卷證資料，並在庭確認被
    告之真意後所為，足認被告於原審所為認罪自白，並無非出
    於任意之情形，且與事實相符，自較為可採。
四、本案事證已臻明確，被告寄藏制式手槍之犯行明確，堪予認
    定，應依法論科。　　
參、論罪：　　
一、被告行為後，槍砲彈藥刀械管制條例第7條第1項固於109年6
    月10日修正公布，並於同年月12日施行。本條項係關於非法
    製造、販賣或運輸手槍等槍砲罪之規定，其法定刑並未修正
    ，但其條文內容則就行為客體即手槍等槍砲增列「制式或非
    制式」之文字，使「非制式」手槍等槍砲亦成為本條項之行
    為客體。又同條例第7條第4項非法寄藏該條第1項手槍等槍
    砲罪，其法條文字雖完全未修正，但因該罪之行為客體係引
    用該條第1項所列之手槍等槍砲，故亦因該條第1項之上揭修
    正而使「非制式」手槍等槍砲成為本條項之行為客體。惟該
    條第4項之行為客體固因上揭修正而增加「非制式」手槍等
    槍砲，但就寄藏「制式」手槍等槍砲之行為而言，原即有上
    開規定之適用，其法定刑既未修正，新舊法處罰之輕重相同
    ，對被告而言即無有利或不利之情形，自不生新舊法比較之
    問題，應依一般法律適用原則，適用裁判時法即上揭修正後
    規定。是核被告所為，係犯槍砲彈藥刀械管制條例第7條第4
    項之未經許可寄藏制式手槍罪。被告雖於不詳時間、自不詳
    成年人處受寄藏放扣案制式手槍至為警查獲止，惟此屬行為
    之繼續，亦即一經寄藏槍枝，犯罪即成立，其犯罪繼續至寄
    藏行為終了即為警查獲時為止，前後寄藏之行為，應以一寄
    藏行為加以評價，僅論以一罪。
二、被告固於原審辯稱符合自首規定云云，然按刑法第62條所定
    自首減刑，係以對於未發覺之犯罪，在有偵查犯罪職權之公
    務員知悉犯罪事實及犯人之前，向職司犯罪偵查之公務員坦
    承犯行，並接受法院之裁判而言。苟職司犯罪偵查之公務員
    已知悉犯罪事實及犯罪嫌疑人後，犯罪嫌疑人始向之坦承犯
    行者，為自白，而非自首。本案係由警查持搜索票執行搜索
    而扣得本案制式手槍，已如前述，顯見於被告供承受寄保管
    本案制式手槍之犯行前，偵查機關已合理懷疑被告犯行，縱
    使被告自白犯罪，亦不符合自首之要件，而無從依上開規定
    減輕其刑。
三、至被告又主張應依刑法第59條之規定減輕其刑：
　　按刑法第59條之酌量減輕其刑，必於犯罪另有特殊之原因與
    環境等，在客觀上足以引起一般同情，認為即予宣告法定低
    度刑期尤嫌過重者，始有其適用。本案所處罰者，乃被告寄
    藏本案制式槍枝，對社會治安造成嚴重危險性，隨時可能威
    脅他人之生命安全，且本案被告未經許可寄藏本案制式手槍
    之行為，並未見有何特殊原因與環境等，足以引起一般同情
    而堪憫恕，與刑法第59條之要件不符，自無從據以減輕其刑
    。
肆、駁回上訴之理由：
一、原審以被告犯行事證明確，適用槍砲彈藥刀械管制條例第7
    條第4項、刑法第11條前段、第42條第3項前段、第38條第1
    項等規定，量處被告有期徒刑5年2月，併科罰金新臺幣6萬
    元；並說明：扣案之制式手槍1支（槍枝管制編號：0000000
    000號，含彈匣1個）為違禁物，應依刑法第38條第1項之規
    定宣告沒收，核其認事用法及量刑，均無不當，沒收之諭知
    亦屬妥適。
二、被告上訴意旨矢口否認犯行部分，業經本院指駁如前；至其
    又以原審量刑過重而指摘原判決不當云云，按刑罰之量定，
    為法院之職權，倘法院已審酌刑法第57條各款所列情狀，而
    所量定之刑並未逾越法定刑範圍，亦無顯然失當情形，自不
    得任意指為違法。查原判決就被告本案犯行，已敘明係審酌
    被告寄藏扣案制式手槍對社會治安、人身安全具高度危險性
    ，仍予受寄保管等犯罪動機、目的、手段，並考量被告之犯
    後態度，暨其智識程度、家庭經濟狀況等一切情狀而為量刑
    ，核其刑罰裁量權之行使，既未逾越法定刑範圍，亦無濫用
    權限、顯然失當情形。且槍砲彈藥刀械管制條例第7條第4項
    之法定刑為5年以上有期徒刑，原審量刑僅略高於最低刑度
    ，顯無過重之可言。
三、從而，被告猶執前詞提起上訴，為無理由，應予駁回。
據上論斷，應依刑事訴訟法第368條，判決如主文。
本案經檢察官陳貞卉提起公訴，被告上訴，經檢察官吳慧蘭到庭
執行職務。
中　　華　　民　　國　　110 　年　　1 　　月　　12　　日
                  刑事第二十二庭審判長法　官  洪于智
                                      法　官  陳銘壎
                                      法　官  汪怡君
以上正本證明與原本無異。
如不服本判決，應於收受送達後20日內向本院提出上訴書狀，其
未敘述上訴之理由者並得於提起上訴後20日內向本院補提理由書
（均須按他造當事人之人數附繕本）「切勿逕送上級法院」。
                                      書記官  賴怡孜
中　　華　　民　　國　　110 　年　　1 　　月　　14　　日
附錄本案論罪科刑法條：
槍砲彈藥刀械管制條例第7條
未經許可，製造、販賣或運輸制式或非制式火砲、肩射武器、機
關槍、衝鋒槍、卡柄槍、自動步槍、普通步槍、馬槍、手槍或各
類砲彈、炸彈、爆裂物者，處無期徒刑或7年以上有期徒刑，併
科新臺幣3千萬元以下罰金。
未經許可，轉讓、出租或出借前項所列槍砲、彈藥者，處無期徒
刑或5年以上有期徒刑，併科新臺幣1千萬元以下罰金。
意圖供自己或他人犯罪之用，而犯前二項之罪者，處死刑或無期
徒刑；處徒刑者，併科新臺幣5千萬元以下罰金。
未經許可，持有、寄藏或意圖販賣而陳列第1項所列槍砲、彈藥
者，處5年以上有期徒刑，併科新臺幣1千萬元以下罰金。
意圖供自己或他人犯罪之用，以強盜、搶奪、竊盜或其他非法方
法，持有依法執行公務之人所持有之第1項所列槍砲、彈藥者，
得加重其刑至二分之一。
第1項至第3項之未遂犯罰之。